臺灣臺南地方法院新市簡易庭民事判決
109年度新簡字第492號
原      告  劉武容  
訴訟代理人  吳健安律師(財團法人法律扶助基金會律師)
被      告  吳博森  

上列當事人間請求損害賠償事件，經本院於民國110年1月20日言
詞辯論終結，判決如下：
    主    文
被告應給付原告新臺幣柒萬零伍佰貳拾伍元，及自民國一百零九
年九月十一日起至清償日止，按週年利率百分之五計算之利息。
原告其餘之訴駁回。
訴訟費用由被告負擔百分之三十五，餘由原告負擔。
本判決原告勝訴部分得假執行。 
    事實及理由
一、被告經合法通知，無正當理由，未於最後言詞辯論期日到場
    ，核無民事訴訟法第386條各款所列情形，爰依原告之聲請
    ，由其一造辯論而為判決。
二、原告起訴主張：原告於民國108年1月20日16時5分許，無照(
    駕照註銷)駕駛車牌號碼000-000號普通重型機車(下稱系爭
    機車)，在臺南市○○區○○路000號前劃有槽化線，用以引導車
    輛駕駛人循指示之路線行駛，並禁止跨越之路段時，應注意
    且能注意依指示之路線行駛，而疏未注意，未遵行車道，貿
    然穿越槽化線逆向斜穿道路。適被告駕駛車牌號碼000-000
    號普通重型機車(下稱系爭728號機車)，沿小東路由東向西
    行經速限為50公里之該路段，應注意且能注意而疏未注意遵
    速行駛、車前狀況，貿然以約60公里之車速超速行駛，且未
    注意車前狀況，致兩車撞及人車倒地，原告受有右側第一至
    第三腳趾創傷性截肢之傷害，及系爭機車受損。原告因此受
    有系爭機車修復費用新臺幣(下同)6,000元之損害，並因上
    開傷害除影響生活起居及工作能力外，更因腳趾截肢患處已
    變形，致身心煎熬，精神上受有痛苦，請求被告賠償慰撫金
    200,000元。爰依民法第184條第1項、第191條之1、第193條
    第1項及第195條第1項規定，請求被告賠償206,000元。並聲
    明：被告應給付原告206,000元，及自起訴狀繕本送達翌日
    起至清償日止，按週年利率5％計算之利息。
三、被告未於言詞辯論期日到庭，亦未提出書狀為任何陳述或答
    辯。
四、得心證之理由：
(一)按行車速度，依速限標誌或標線之規定，無速限標誌或標線
    者，應依下列規定：行車時速不得超過五十公里；汽車行
    駛時，駕駛人應注意車前狀況及兩車並行之間隔，並隨時採
    取必要之安全措施，道路交通安全規則第93條第1項第1款前
    段、第94條第3項前段亦有明文。原告起訴主張被告騎乘系
    爭728號機車，沿小東路由東向西行經速限為50公里之該路
    段，依當時路況、環境無不能注意情事，被告疏未注意遵速
    行駛、車前狀況，貿然以約60公里之車速超速行駛，且未注
    意車前狀況，與原告騎乘之系爭機車相撞致兩造人車倒地，
    使原告受有右側第一至第三腳趾創傷性截肢之傷害，及系爭
    機車受損，故被告就系爭事故之發生有過失應堪認定。而被
    告就此傷害行為，亦經本院刑事庭109年度交簡字第6號刑事
    簡易判決，認定被告犯無駕駛執照駕車過失傷害罪，處拘役
    40日，如易科罰金，以1,000元折算1日等情，有本院109年
    度交簡字第6號刑事簡易判決在卷可參。是以，被告肇事致
    原告受傷及系爭機車受損，則其過失行為與原告受傷、機車
    受損結果間，具有相當因果關係。
(二)按因故意或過失不法侵害他人之權利者，負損害賠償責任。
    汽車、機車或其他非依軌道行駛之動力車輛，在使用中加損
    害於他人者，駕駛人應賠償因此所生之損害。但於防止損害
    之發生，已盡相當之注意者，不在此限。不法侵害他人之身
    體、健康、名譽、自由、信用、隱私、貞操，或不法侵害其
    他人格法益而情節重大者，被害人雖非財產上之損害，亦得
    請求賠償相當之金額，民法第184條第1項前段、第191條之2
    、第195條第1項分別定有明文。本件被告有前述過失致系爭
    事故發生導致原告受有系爭傷害及系爭機車受損等情，業已
    認定如前，是原告主張被告對原告應負侵權行為損害賠償責
    任，應屬有據。茲就原告請求被告賠償之項目及金額，應否
    予以准許，分述如下：
　⒈精神慰撫金部分：不法侵害他人之身體、健康、名譽、自由
    、信用、隱私、貞操，或不法侵害其他人格法益而情節重大
    者，被害人雖非財產上之損害，亦得請求賠償相當之金額。
    民法第195條第1項前段定有明文；而法院於酌定慰撫金數額
    時，應斟酌加害人與被害人雙方之身分、資力與加害程度，
    及其他各種情形核定之。原告國中畢業，未婚，無業、無所
    得，名下無財產等情；被告國中畢業，未婚，108年度無所
    得、名下無財產等情，業據原告於本院審理時陳述明確，並
    有卷附兩造108年稅務電子閘門財產所得調件明細表、被告
    個人戶籍資料查詢結果在卷可查。本院審酌兩造之身分、地
    位、經濟能力及原告所受傷勢為右側第一至第三腳趾創傷性
    截肢之傷害等一切情狀，認原告請求精神慰撫金200,000元
    部分，核屬適當，應為可採。
　⒉系爭機車維修費部分：
　　⑴不法毀損他人之物者，被害人得請求賠償其物因毀損所減
      少之價額；負損害賠償責任者，除法律另有規定或契約另
      有訂定外，應回復他方損害發生前之原狀；該項情形，債
      權人得請求支付回復原狀所必要之費用，以代回復原狀，
      民法第196條、第213條第1項及第3項亦有明文規定。復按
      依民法第196條請求賠償物被毀損所減少之價額，得以修
      復費用為估定之標準，但以必要者為限，如修理材料以新
      品換舊品，應予折舊（最高法院77年5月17日77年度第9次
      民事庭會議決議意旨參照）；亦即損害賠償之基本原則，
      一方面在於填補被害人之損害，一方面亦同時禁止被害人
      因而得利，則物被毀損時，因回復原狀得請求之必要費用
      ，雖得以修復費用為估定之標準，惟修理材料以新品換舊
      品時，仍應予折舊。
　　⑵被告因過失毀損系爭機車之車體，則對於修復系爭機車所
      需支出必要修理費用之損害，應負賠償責任，然機車之修
      理係以全新零件更換受損之零件，依前揭說明，以修理費
      用為損害賠償之依據時，應將零件折舊部分予以扣除，方
      屬合理。依原告所提機車行維修單，系爭機車之維修費用
      為費用6,000元，復經原告當庭確認6,000元均為零件費用
      (新簡字卷第79頁)。系爭機車既以新零件更換被撞之舊零
      件，則原告以修理費用作為損害賠償之依據時，其中零件
      部分自應將折舊部分予以扣除。依行政院所頒固定資產耐
      用年數表及固定資產折舊率之規定，機械腳踏車之耐用年
      數為3年；系爭機車為94年3月出廠，有原告提出行車執照
      照片在卷可佐，距本件事實發生日即108年1月20日已逾3
      年，其使用年數已超過機車3年耐用年數，但於系爭事故
      發生時，仍正常使用中，足見其零件應仍在固定資產耐用
      年限內，方可繼續使用，難認其零件已無殘餘價值，如超
      過耐用年限之部分仍依定率遞減法繼續予以折舊，則與固
      定資產耐用年限所設之規定不符。故參酌營利事業所得稅
      查核準則第95條第8款「營利事業折舊性固定資產，於耐
      用年限屆滿仍繼續使用者，其殘值得自行預估可使用年數
      並重新估計殘值後，按原提列方法計提折舊」、所得稅法
      第51條第1項前段「固定資產之折舊方法，以採用平均法
      、定率遞減法、年數合計法、生產數量法、工作時間法或
      其他經主管機關核定之折舊方法為準」及所得稅法施行細
      則第48條第1款「本法第51條所定固定資產之折舊方法，
      採平均法者，以固定資產成本減除殘值後之餘額，按固定
      資產耐用年數表規定之耐用年數平均分攤，計算每期折舊
      額」等規定，因認採用「平均法」計算其最後1年折舊後
      之殘值作為原告之系爭機車零件之殘餘價值【計算式：取
      得價格÷（耐用年限＋1）＝殘值】，應屬合理。循此，原告
      支出之零件費用為6,000元，依上揭平均法計算其折舊後
      零件之殘餘價值為1,500元【計算式：6,000元÷（3＋1）＝1
      ,500元，小數點以下四捨五入】，則系爭機車回復原狀所
      必要之費用應為1,500元。是原告請求被告給付維修費用
      於1,500元範圍內，核屬有據，應予准許。逾此部分則無
      依據，應駁回之。
(三)再按損害之發生或擴大，被害人與有過失者，法院得減輕賠
    償金額，或免除之，民法第217條第1項定有明文。被告無照
    騎乘系爭728號機車，超速行駛，未注意車前狀況，為肇事
    次因；原告駕駛執照遭註銷，騎乘系爭機車，未遵行車道，
    違規穿越槽化線，逆向斜穿道路，為肇事主因，有臺南市車
    輛行車事故鑑定委員會南鑑0000000號鑑定意見書在卷可考(
    新簡字卷第23、24頁)；上開鑑定意見與卷內證據可以相符
    ，可資參考。本院審酌兩造過失程度，認被告與原告各應負
    擔35％、65％肇事責任為適當。從而，原告得請求被告賠償之
    金額應為70,525元【計算式：201,500元×(100％-65％)＝70,52
    5元】。
(四)末按給付無確定期限者，債務人於債權人得請求給付時，經
    其催告而未為給付，自受催告時起，負遲延責任；其經債權
    人起訴而送達訴狀，或依督促程序送達支付命令，或為其他
    相類之行為者，與催告有同一之效力；遲延之債務，以支付
    金錢為標的者，債權人得請求依法定利率計算之遲延利息；
    應付利息之債務，其利率未經約定，亦無法律可據者，週年
    利率為5％，民法第229條第2項、第233條第1項前段及第203
    條分別定有明文。原告請求被告賠償之金額，並未定有給付
    之期限，而本件起訴狀繕本係於109年8月31日寄存送達(新
    簡字卷第47頁)，寄存送達經10日生效(民事訴訟法第138條
    第2項並參)，是原告請求被告應併給付自起訴狀繕本送達翌
    日即自109年9月11日起至清償日止，按週年利率百分之5計
    算之遲延利息，核屬適法，應予准許。
(五)綜上，原告本於侵權行為損害賠償之法律關係，請求被告賠
    償70,525元及自109年9月11日起至清償日止，按週年利率5％
    計算之利息，為有理由，應予准許。逾此部分則無理由，應
    予駁回。
五、本判決原告勝訴部分，係屬民事訴訟法第427條第1項簡易訴
    訟事件所為被告敗訴之判決，依民事訴訟法第389條第1項第
    3款之規定，應依職權宣告假執行。
六、據上論結，原告之訴為一部有理由、一部無理由，依民事訴
    訟法第436條第2項、第79條、第389條第1項第3款，判決如
    主文。 
中　　華　　民　　國　　110 　年　　2 　　月　　19　　日
                 臺灣臺南地方法院新市簡易庭
                        法  官　盧亨龍
以上正本係照原本作成。
如對本判決上訴，應於判決送達後20日內向本院提出上訴狀（須
附繕本），若委任律師提起上訴者，應一併繳納上訴審裁判費，
否則本院得不命補正逕行駁回上訴。
中　　華　　民　　國　　110 　年　　2 　　月　　19　　日
                        書記官　徐毓羚